最高法院刑事判決　　　　　　　　　　　　　　　八十八年度台上字第二三九一號
　　上　訴　人　甲○○
右上訴人因違反毒品危害防制條例案件，不服台灣高等法院台南分院中華民國八十八
年二月十日第二審判決（八十七年度上訴字第一五九七號，起訴案號：台灣台南地方
法院檢察署八十七年度營偵字第八八一號），提起上訴，本院判決如左：
    主  文
原判決撤銷，發回台灣高等法院台南分院。
    理  由
本件原判決認定上訴人甲○○與綽號「嫖仔」之不詳姓名成年男子，共同意圖營利基
於概括之犯意，先於民國（以下同）八十七年五月二十九日十三時至十五時許，由上
訴人以其所有之0000000000號（＃○六）呼叫器與柯柏元約定買賣毒品海
洛因新台幣（以下同）二千元，再呼叫0000000000號呼叫器，聯絡「嫖仔
」帶毒品一小包至台南縣新營市日新戲院後方之大廟前交易得逞，同月三十日十一
時三、四十分許柯柏元與李國煇（以上二人另由檢察官偵查中），在台南縣新營市鐵
線里防波堤旁產業道路為警查獲施用毒品之情，柯柏元在警方授意下，以上開000
0000000號呼叫器與上訴人聯絡，佯稱欲購買海洛因六千元，並約定於當天下
午至同市○○路、新進路口交易，綽號「嫖仔」依約前往交易，因發現有警員埋伏，
而倉惶逃逸，同日下午一時二十分經柯柏元帶引警員至上訴人之台南縣新營市○○街
一三四巷四十二號住處查獲上訴人，並扣得上訴人所有供施用之毒品海洛因一小包（
淨重○‧○七公克、包裝重○‧五二公克）、注射針筒八支、空瓶十五個、蝴蝶針二
條（施用毒品部分由檢察官另案偵辦）等情。因而撤銷第一審法院不當之判決，改判
論處上訴人共同連續販賣第一級毒品罪刑，固非無見。
惟按判決不載理由者，當然為違背法令，所謂判決不載理由，係指依法應記載於判決
理由內之事項不予記載或記載不完備者而言，此為刑事訴訟法第三百七十九條第十四
款上段之當然解釋，而有罪之判決書，對於被告有利之證據不予採納者，應說明其理
由，復為刑事訴訟法第三百十條第二款所明定，故有罪判決書對於被告有利之證據，
如不加以採納，必須說明其不予採納之理由，否則即難謂非判決不備理由之違法。查
原判決認定上訴人兩度販賣海洛因，係以證人柯柏元之指訴為主要論據，惟查該證人
於警訊初供中指明，其於八十七年五月二十九日十五時與上訴人約定交易海洛因，雙
方約定在日新戲院後方之大廟前交貨，上訴人託一不詳姓名之年青人送來等語，於第
一審審理中證稱：其向上訴人購買海洛因，係透過李國煇經手轉交，及其與上訴人不
相識，八十七年五月二十九日其應警方之要求，帶同警員去抓「嫖仔」未抓到，才帶
警員到上訴人家，在此之前曾與李國煇向上訴人購買毒品一次，當次由李國煇進去購
買，其在屋外等候等語不符（第一審卷二十九頁），而李國煇於警訊中供明：其係聽
由柯柏元之陳述，始知悉上訴人在販賣毒品（詳八十七年五月三十日十九時之警訊筆
錄），詳情如何，有待查明。又證人即警員魏榮宏於第一審法院審理中結證：「呼叫
器係柯柏元在我家打的，對方有回電」等語（第一審卷五十五頁正面），乃上訴人之
原審選任辯護人請求調查魏榮宏家中電話號碼，並向中華電信公司查詢該電話八十七
年五月三十日之通聯紀錄，俾查明當日柯柏元所呼叫之呼叫器究為0000－000
000號抑為0000－000000（＃○六），此攸關此次販售毒品者，究為上
訴人抑為「嫖仔」者，暨柯柏元之證詞之可信度，原審未予調查，亦未於理由中說明
毋庸調查之理由，自有理由不備及調查職責未盡之違法。上訴意旨指摘原判決不當，
尚非全無理由，應認有撤銷發回更審之原因。
據上論結，應依刑事訴訟法第三百九十七條、第四百零一條，判決如主文。
中      華      民      國    八十八    年      五      月     十三     日
                              最高法院刑事第十庭
                                  審判長法官  莊  登  照
                                        法官  洪  明  輝
                                        法官  蔡  清  遊
                                        法官  黃  一  鑫
                                        法官  林  秀  夫
      右正本證明與原本無異
                                              書  記  官
中      華      民      國    八十八    年      五      月     十九     日
